【裁判字號】    92,抗,302
【裁判日期】    920512
【裁判案由】    聲請法官迴避
【裁判全文】
臺灣高等法院刑事裁定                              九十二年度抗字第三０二號
    抗  告  人
    即 自訴 人  甲○○
右列抗告人因聲請法官迴避案件，不服臺灣臺北地方法院中華民國九十二年三月二十
日裁定（九十二年度聲字第三九八號），提起抗告，本院裁定如左：
    主  文
抗告駁回。
    理  由
一、按當事人聲請推事迴避，以有刑事訴訟法第十八條第一款、第二款所列情形之一
    者為限，而刑事訴訟法第十八條第二款所謂足認法官執行職務有偏頗之虞，係指
    以一般通常之人所具有之合理觀點，對於該承辦法官能否為公平之裁判，均足產
    生懷疑；且此種懷疑之發生，存有其完全客觀之原因，而非僅出於當事人自己主
    觀之判斷者，始足當之。至於訴訟上之指揮，乃專屬於法院之職權，當事人之主
    張、聲請，在無礙於事實之確認以及法的解釋適用之範圍下，法院固得斟酌其請
    求以為訴訟之進行，但仍不得以此對當事人之有利與否，作為其將有不公平裁判
    之依據，更不得以此訴訟之進行與否，乃謂有偏頗之虞，而聲請法官迴避（最高
    法院七十九年度台抗字第三一八號判例意旨參照）。
二、本件原審裁定意旨略以：聲請意旨無非以承審法官對於該案被告所提答辯狀、證
    據三之反應時間過短，即命聲請人表示意見，顯已知悉被告將提出該書狀、證據
    ；於訊問時調查該案有無一事不再理之情形；禁止聲請人當庭閱讀被告所提證據
    及當庭陳訴，即要求聲請人對上開證據立刻就證據表示意見等，認承審法官執行
    職務有偏頗之虞云云，惟查：承審法官需閱覽多久時間後將一造所提證據提示他
    造表示意見，於審理時調查案件是否有一事不再理之情形，對於一造所提證據是
    否即命他造表示意見，均為其訴訟指揮之權；且二案件間是否有一事不再理之情
    形，更為法院所應依職權調查者，即令命當事人當庭就證據表示意見，亦不妨害
    其當庭拒絕表示意見或事後補提陳述之權，是承審法官上開訴訟指揮權之行使，
    並無礙於事實之確認，即令聲請人對於其指揮方式有所不滿，亦不能徒憑此，而
    乏其他積極證據，率爾臆測承審法官執行職務有偏頗之虞，是其聲請核與前引刑
    事訴訟法第十八條第二款所定聲請法官迴避事由不符。況查：聲請人前業以承審
    法官於訊問時調查該案有無一事不再理之情形；禁止聲請人當庭閱讀被告所提證
    據及當庭陳訴，即要求聲請人對上開證據立刻就證據表示意見等前開所引情節為
    據，聲請法官迴避，經原審九十一年聲字第一六七七號裁定以聲請無理由駁回在
    案，聲請人就此裁定提出抗告，復經本院九十二年度抗字第二號裁定駁回在案，
    聲請人指摘前開裁定不當，憑同一情節再為聲請，亦無可取。是本件聲請為無理
    由，應予駁回。
三、本件抗告意旨略以：
  (一)、承審法官有隱匿被告范慶章九十一年十月四日庭提之答辯狀及其所提出之三項
      證據共約一六○頁情事。
  (二)、若九十一年十月四日庭訊時被告范慶章並未準備答辯狀，及其他證據，而僅憑
      所謂一紙證據，上無證據三字眼，吳審判長據以訊問抗告人。請問證據三曾經
      被告說明為證據三？若庭訊錄音帶無人說明該證據是證據三，吳審判長在庭訊
      筆錄中載明證據三，即屬被告范慶章當庭未告知，吳審判長事先已知該證據之
      編號為第三號。
  (三)、矧據訴訟代理人林金鈴律師影印證據三，並非被告范慶章向吳審判長當庭提示
      之證據，可由錄音帶內容，抗告人已讀出范慶章當庭所提之第一項內容，抗告
      人記憶所及，訴訟代理人林律師影印之證據三，倘非被告范慶章當庭所提證據
      資料。
  (四)、臺灣高等法院九十二年抗字第二號裁定書記載：「抗告人所指被告庭呈答辯狀
      附卷太慢，承辦人員涉嫌隱匿，亦可能曾將資料修改或抽換，認為純屬臆測。
      」抗告人認為貴院有兩事應行確認，即1.被告庭呈答辯狀附卷太慢，及2.資料
      修改或抽換是否為實。
  (五)、由於前開事實可查證庭訊錄音帶內容，抗告人亦可於地方法院定庭期開庭審理
      時，請求播放錄音帶為求證，惟事關法官迴避與否，敬請審查庭訊錄音帶內容
      ，以求勿枉勿縱云云。
四、經查：
  (一)、訴訟上之指揮，係專屬於法院之職權，故承審法官於審酌相關訴訟資料，認與
      本案有關者，當庭訊問抗告人，以確認有否被告范慶章所指被訴十餘件案件（
      可能涉及案件之一事不再理等），乃屬法官訴訟指揮之職權，尚難據此而推論
      承辦法官有偏頗行為。
  (二)、至抗告人無法於承審法官指定期間確認證據等情，並非不能事後於庭訊或以書
      狀陳明，抗告人尚不得因不滿如此訊問方式，作為法官將有不公平裁判之依據
      ，即謂有偏頗之虞，而聲請法官迴避。
  (三)、另抗告人所指：承審法官有隱匿被告范慶章九十一年十月四日庭提之答辯狀及
      其所提出之三項證據云云，惟未舉證以實其說，此純係其臆測之詞，自不足採
      信。
  (四)、聲請人前曾聲請法官迴避，經原審九十一年聲字第一六七七號裁定以聲請無理
      由駁回在案，聲請人就此裁定提出抗告，復經本院九十二年度抗字第二號裁定
      駁回在案，聲請人依同一理由再為聲請，於法不合。
  (五)、綜上各節，足徵抗告人聲請法官迴避所主張之事項，或出於其個人對訊問方式
      之不滿，或僅係其主觀臆測，而無客觀原因、事實，此均與刑事訴訟法第十八
      條第二款所定聲請法官迴避之事由不合，原審據以駁回其聲請，於法尚無違誤
      。本件抗告意旨仍執陳詞，指摘原裁定不當，為無理由，應予駁回。
五、據上論結，應依刑事訴訟法第四百十二條，裁定如主文。
中      華      民      國    九十二    年      五      月      十二    日
                              臺灣高等法院刑事第二庭
                                  審判長法  官  蔡  長  溪
                                        法  官  楊  貴  志
                                        法  官  林  俊  益
右正本證明與原本無異。
不得再抗告。
                                        書記官  陳  明  琴
中      華      民      國    九十二    年      五      月     十三     日


司法院資訊處製作；財團法人民間司法改革基金會備份。
